臺灣苗栗地方法院民事簡易判決
111年度苗簡字第48號
原      告  汪容宇  

訴訟代理人  林書緯律師（法扶）
被      告  宸竹有限公司


法定代理人  王思琪  
被      告  王文鑫  
共      同
訴訟代理人  羅永安律師
複代理人    賴揚名律師
上列當事人間請求給付佣金事件，本院於民國111年5月19日言詞
辯論終結，判決如下：
    主    文
原告之訴駁回。
訴訟費用由原告負擔。
    事實及理由
壹、程序方面：
　　按訴狀送達後，原告不得將原訴變更或追加他訴，但請求之
    基礎事實同一者，不在此限。民事訴訟法第255條第1項但書
    第2款定有明文。本件原告起訴時就先位聲明部分之請求權
    基礎為民法第568條第1項（見本院卷第13頁），嗣原告於審
    理時追加與被告宸竹有限公司（下稱宸竹公司）間之協議及
    民法第547條為請求權基礎（見本院卷第71頁、第120頁）。
    核其所追加部分，係本於其主張同一基礎事實，其請求利益
    之主張，在社會生活上可認為同一或關連，而就原請求之訴
    訟及證據資料，於審理繼續進行在相當程度範圍內具有同一
    性或一體性，得期待於對追加之訴的審理予以利用，原告對
    被告的請求，既均植基於相同的基礎事實，在同一程序加以
    解決，更可避免重複審理，進而為統一解決紛爭（最高法院
    95年度台上字第1573號裁判意旨參照）。故原告所為上開訴
    之追加，揆諸前揭規定，於法尚無不合，應予准許。
貳、實體方面：
一、原告主張：被告王文鑫前向原告告知其有客戶委託銷售門牌
    號碼苗栗縣○○鎮○○○街00巷00號1至5樓房屋及基地（下合稱
    系爭不動產），原告乃介紹買家即訴外人周耿民予被告王文
    鑫認識；嗣兩造於民國110年6月29日偕同周耿民洽談系爭不
    動產買賣乙情，被告王文鑫代表宸竹公司為賣方之仲介，原
    告則以買方仲介身分協助本件買賣價金磋商，被告王文鑫並
    代表宸竹公司當場以口頭承諾原告，本件磋商完成後其中買
    賣價金之1％報酬由原告取得（下稱系爭協議），嗣周耿民亦
    於同日出價新臺幣（下同）3,150萬元與宸竹公司簽立斡旋
    契約，其後宸竹公司亦獲系爭不動產賣家同意於110年7月1
    日以上開金額賣出，惟宸竹公司迄未給付原告系爭協議約定
    之報酬315,000元（計算式：3,150萬元×1％）。又依系爭協
    議之法律性質，應係原告為宸竹公司提供系爭不動產之訂約
    機會及協助磋商之報酬而成立居間法律關係，而原告既於11
    0年6月29日已協助撮合買賣雙方完成，宸竹公司應給予原告
    居間報酬；縱認不成立居間法律關係，宸竹公司亦有委託原
    告協助磋商而成立委任關係，宸竹公司亦應給付委任報酬予
    原告，爰依系爭協議約定、民法第568條第1項、第547條提
    起本訴，並請求擇一為勝訴判決如先位聲明所示。如認系爭
    協議不成立於宸竹公司與原告間，而係成立於被告王文鑫個
    人與原告間，然被告王文鑫嗣將系爭不動產買賣案件移交予
    其胞姊為法定代理人之宸竹公司處理，宸竹公司則執斡旋金
    收據否認被告王文鑫與原告間之系爭協議，足見被告王文鑫
    與宸竹公司（下合稱被告）係故意以不當手段使宸竹公司介
    入進行換約，以否認被告王文鑫與原告間之系爭協議之存在
    ，致原告未能取得前開報酬，而以故意背於善良風俗之方法
    加損害於原告，被告自應依民法第184條、第185條之規定連
    帶對原告負損害賠償責任如備位聲明所示等語。並聲明：㈠
    先位聲明：宸竹公司應給付原告315,000元，及自起訴狀繕
    本送達翌日起至清償日止，按年息5％計算之利息；㈡被告應
    連帶給付原告315,000元，及自起訴狀繕本送達宸竹公司翌
    日起至清償日止，按年息5％計算之利息。
二、被告則以：周耿民於110年6月29日以斡旋方式授權宸竹公司
    向賣家即訴外人鍾治清及黃莘雅買受系爭不動產所有權全部
    ，經宸竹公司居間協調，始於同年7月10日，從賣方取得符
    合周耿民授權之交易條件，兩方始成立買賣契約，並由被告
    取得居間報酬，故非由原告居間完成系爭不動產買賣交易，
    且兩造間亦未成立系爭協議，原告僅係單純介紹周耿民購買
    系爭不動產，況原告為自然人，依不動產經紀業管理條例規
    定，亦不得取得系爭不動產買賣雙方之委任授權，故其先位
    主張無理由；又兩造間所爭執者係屬請求債務不履行之問題
    ，並無涉侵權行為損害賠償，原告之備位主張亦無理由等語
    ，資為抗辯，並聲明：㈠原告之訴駁回。㈡如受不利判決，願
    供擔保請准宣告假執行。
三、兩造同意下列不爭執事項為真實，法院得逕採為裁判基礎：
　㈠原告透過被告知悉系爭不動產所有權人欲出售之訊息，乃介
    紹買家周耿民。系爭不動產所有權人有鍾治清、黃莘雅二人
    。
　㈡原告、被告王文鑫（代表宸竹公司）於110年6月29日偕同周
    耿民洽談購買系爭不動產事宜，當日周耿民以總價3,150萬
    元與宸竹公司簽立斡旋單交付斡旋金。
　㈢宸竹公司有取得鍾治清、黃莘雅同意以3,150萬元出賣系爭不
    動產。
四、原告主張被告應給付報酬等情，則為被告否認並以前詞置辯
    。是以，本件之爭點厥為：㈠兩造間有無成立系爭協議（居
    間、委任關係）？原告依系爭協議約定、民法第568條第1項
    及第547條規定請求宸竹公司給付報酬，有無理由？㈡原告依
    民法第184條、第185條規定請求被告連帶負損害賠償，有無
    理由？茲敘明如下：
　㈠按當事人主張有利於己之事實者，就其事實有舉證之責任。
    但法律別有規定，或依其情形顯失公平者，不在此限。民事
    訴訟法第277條定有明文。故民事訴訟如係由原告主張權利
    者，應先由原告負舉證之責，若原告先不能舉證，以證實自
    己主張之事實為真實，則被告就其抗辯事實即令不能舉證，
    或其所舉證尚有疵累，亦應駁回原告之請求（最高法院17年
    上字第917號判決意旨參照）。本件原告於先位主張其與宸
    竹公司間成立系爭協議，渠等約定原告於110年6月29日協助
    宸竹公司對周耿民磋商系爭不動產買賣事宜，待該次磋商完
    成後由原告取得磋商金額之1％等情，為被告否認，故應由原
    告舉證渠等間成立系爭協議。
　㈡又原告固聲請傳喚證人周耿民到庭證述，然查，證人周耿民
    於本院審理中證述：伊係透過原告而知悉系爭不動產出賣之
    資訊，後來是宸竹公司的王文鑫有帶伊去看屋，伊當時有出
    價3,000萬元，但王文鑫稱要和賣方討論，嗣原告、王文鑫
    及訴外人薛登溪有於110年6月29日至伊辦公室討論購買系爭
    不動產買賣價金，最後伊開價3,150萬元並簽立斡旋書給宸
    竹公司，伊當時沒有聽到王文鑫有向原告表示買賣成立後如
    何分佣或由原告取得1％仲介費等相關話題，原告跟王文鑫也
    沒告訴伊等語（見本院卷第94頁至95頁），故依前開證人證
    述，僅得證明原告有參與該次斡旋過程，及被告王文鑫有代
    表宸竹公司與周耿民簽立斡旋契約等情，尚無法證明原告與
    宸竹公司間有系爭協議之約定。另原告雖另提出其與訴外人
    即周耿民特助李亞穎之LINE對話截圖（下稱對話截圖）及鍾
    治清、黃莘雅所簽署之買賣仲介專任委託書茲以為佐（見本
    院卷第25頁、第85頁、第87頁），然依前開委託書僅得證明
    鍾治清、黃莘雅有授權宸竹公司出賣系爭不動產之事實，惟
    此與原告和宸竹公司間有無成立系爭協議並無關連，另觀之
    前開對話截圖內之對話大意，僅係李亞穎向原告陳明，周耿
    民在系爭不動產交易中認同原告為介紹仲介，且表達不願意
    介入兩造間有關仲介佣金相關爭議等情，亦無法證明原告與
    宸竹公司間有系爭協議之約定。從而，原告所提證據均未能
    證明其與宸竹公司間成立系爭協議，故其依系爭協議請求宸
    竹公司給付315,000元則屬無據。再者，原告既未能舉證證
    明系爭協議存在，亦即不能證明有何居間、委任關係或依該
    等法律關係之報酬約定存在，自不得依民法第568條第1項或
    第547條請求宸竹公司給付報酬，故原告先位聲明之請求為
    無理由。至被告聲請傳訊證人鍾治清，欲證明本件買賣契約
    始得以成立係因宸竹公司居間協調乙節，與系爭協議成立與
    否無關，核無調查之必要，爰予駁回，併此敘明。
　㈢原告另於備位請求依共同侵權行為請求被告連帶賠償等情，
    亦為被告所否認。查原告並未舉證其與被告王文鑫間成立系
    爭協議或居間、委任關係而享有報酬請求權乙節，況且，本
    件斡旋契約係由被告王文鑫代表宸竹公司與周耿民於110年6
    月29日所簽立乙節，被告自始並未爭執（見不爭執事項㈡）
    ，且有斡旋金收據在卷可憑（見本院卷第107頁），故斡旋
    契約本成立於宸竹公司與周耿民間，並無何宸竹公司介入換
    約而否認系爭協議（居間、委任關係）而侵害原告債權等情
    ；從而，原告既未能舉證被告有何侵權行為，故其備位依民
    法第184條及第185條規定，請求被告連帶給付損害賠償，亦
    屬無據。
六、綜上所述，原告既未能舉證證明兩造間成立系爭協議或居間
    、委任關係，亦未能證明被告有何共同侵權行為，則其主張
    之先位、備位請求，均為無理由，應予駁回。
七、本件事證已臻明確，兩造其餘攻擊防禦方法及所提證據，經
    核與判決結果不生影響，爰不逐一論述，附此敘明。
八、訴訟費用負擔之依據：民事訴訟法第78條。
中　　華　　民　　國　　111 　年　　6 　　月　　14　　日
                  苗栗簡易庭  法  官    黃思惠
以上正本係照原本作成。　　　　　　　　　
如對本判決上訴，須於判決送達後20日內向本院提出上訴狀（須
附繕本）。如委任律師提起上訴者，應一併繳納上訴審裁判費。
中　　華　　民　　國　　111 　年　　6 　　月　　14　　日
                              書記官    林翰章